臺灣臺中地方法院刑事判決　　　　　　　　　　　　九十三年度訴字第二三四四號
　　公　訴　人　臺灣臺中地方法院檢察署檢察官
　　被　　　告　己○○
　　　　　　　　丙○○
右列被告因偽造文書等案件，經檢察官提起公訴（九十三年度偵字第一四六八七號）
，本院判決如左：
    主  文
己○○、丙○○共同行使偽造私文書，足以生損害於他人，各處有期徒刑伍月，如易
科罰金，均以佰元折算壹日。丁○○名義之變造普通小型車汽車駕駛執照上丙○○
之相片壹枚、在甲○○○○股份有限公司行動電話服務申請書上申請人簽章欄內偽造
之丁○○署名及指印各壹枚、在丁○○名義之變造汽車駕駛執照影本上偽造之丁○○
指印壹枚及在同意書上立同意書人簽章欄內偽造之丁○○署名及指印各壹枚均沒收。
    事  實
一、己○○與丙○○、戊○○係朋友，緣戊○○於民國九十二年五月二日晚上在臺中
    縣豐原市○○街與文昌街口竊得丁○○所有之車牌號碼０二三九─ＧＡ自小客車
    後（戊○○所涉竊盜犯行業經本院以九十三年度易字第五０七號判決確定在案）
    ，駕車前去找己○○及其友人蔡正順兜售汽車音響，己○○見有丁○○所有之普
    通小型車汽車駕駛執照自該車掉落，明知該駕照係屬脫離丁○○本人所持有之物
    ，竟意圖為自己不法之所有，將之拾起後，即變易持有為所有之意思予以侵占據
    為己有（所涉侵占脫離本人持有之物罪已罹於追訴權時效，不另為免訴之諭知）
    。己○○於取得前揭丁○○駕照後，夥同丙○○共同基於意圖為自己不法之所有
    、偽造暨行使偽造私文書、變造暨行使變造特種文書之犯意聯絡，以不詳方式取
    得丙○○之相片一枚後換貼於丁○○所有之上開駕照上，而變造該紙駕照，足生
    損害於丁○○本人之利益及交通部對於駕照管理之正確性，隨即於翌日即同年五
    月三日，一同前往臺中縣東勢鎮台灣電店股份有限公司東勢豐勢特約服務中心（
    下稱豐勢服務中心），與不知情之豐勢服務中心店員乙○○洽談申辦行動電話門
    號事宜，由丙○○出示變造後貼有丙○○照片之丁○○駕照予乙○○填寫資料，
    向該店人員申辦丁○○名義之行動電話門號，並由丙○○在甲○○○○股份有限
    公司行動電話服務申請書上申請人簽章欄內偽造丁○○署名及捺印各一枚、在丁○○名義之變造汽車駕駛執照影本上偽造丁○○捺印一枚及在同意書上立同意書
    人簽章欄內偽造丁○○署名及捺印各一枚，而偽造用以表彰丁○○本人向豐勢服
    務中心申辦行動電話意思之上開私文書，再持交乙○○行使，並以此方法施用詐
    術，乙○○受理其申請後轉送甲○○○○股份有限公司申請行動電話門號，致使
    甲○○○○股份有限公司陷於錯誤，以為係丁○○本人申請，而核付00000
    00000行動電話門號ＳＩＭ卡予丙○○，足以生損害於丁○○本人之利益及
    甲○○○○股份有限公司經營管理之正確性。
二、案經臺灣臺中地方法院檢察署檢察官自動檢舉偵查起訴。
    理  由
一、訊據被告己○○對於右揭事實供承不諱，僅略辯以：變造之駕照係由被告丙○○
    以其照片換貼製作云云，被告丙○○對於伊與被告己○○於九十二年五月三日，
    一同前往豐勢服務中心申辦行動電話門號，由伊在前揭申辦文件上偽造丁○○之
    署名並捺其指印，而偽造上開私文書持交乙○○行使，以此方法施用詐術，致使
    甲○○○○股份有限公司陷於錯誤而核付0000000000行動電話門號Ｓ
    ＩＭ卡等事實供承不諱，然矢口否認有何變造暨行使變造特種文書之犯行，辯稱
    ：前揭換貼伊相片之丁○○駕照，並非由伊所換貼變造，伊沒有拿照片給己○○
    ，該變造駕照是由被告己○○持交店員申辦門號填寫資料的，資料填寫完後，再
    由伊在前揭申辦文件上，偽簽丁○○署名並捺印云云。經查，被害人丁○○前揭
    自小客車及駕照遭竊，並遭冒名申辦行動電話一節，業據被害人丁○○指訴綦詳
    （見偵字第一四六三七號卷第九頁至第十頁警詢筆錄、第三七頁訊問筆錄），並
    有前揭自小客車之贓證物領具保管單一紙附卷可稽（見偵字第第一四六三七號卷
    第一一頁）。而被告己○○、丙○○以丁○○名義於前揭時、地申辦甲○○○○
    股份有限公司0000000000行動電話門號，被告丙○○並於申辦文件上
    偽以丁○○名義簽名捺印一節，有附有變造後丁○○駕駛執照影本之甲○○○○
    股份有限公司行動電話服務申請書及同意書原本各一份扣案可證，其上之指紋經
    送請內政部警政署刑事警察局鑑驗結果，認該申請書上之指紋，經輸入指紋電腦
    比對結果，與該局檔存丙○○指紋卡之右拇指指紋相符，復有內政部警政署刑事
    警察局九十三年五月十二日刑紋字第０九三００九二三六六號指紋鑑驗書一份附
    卷可稽（見他字卷第三三頁），此外，並有0000000000行動電話門號
    通聯紀錄及臺中縣警察局豐原分局九十三年四月二十八日豐警刑字第二三三００
    號函一紙附卷可稽，足認其等確係冒名申辦門號無訛，核與被告等上開供述相符
    。證人即豐勢服務中心受理前開門號申請之店員乙○○於本院審理中結證稱：「
    （問：九十二年五月三日，被告二人是否有到你通訊行申請行動電話門號？（提
    示申請書、變造駕照影本、同意書正本）有的。他們有提出汽車駕照，正本或影
    本我忘記，是駕照照片上的丙○○拿給我辦理的。申請書、同意書內容是我寫的
    ，簽名及捺指印是駕照照片上的那個人寫的及捺的；（問：申請出來的ＳＩＭ卡
    交給何人？）當天辦好就交給駕照照片上的那個人；（問：被告兩人在辦理過程
    中，有無對你說什麼？）沒有，就只有說要辦門號；（問：己○○是否也一起進
    去店裡看手機？）他有進去；（問：他們有無挑號碼？）有，申請人挑的；（問
    ：己○○有無在旁提供意見？）沒有；（問：如何知道己○○有陪丙○○一起去
    ？）我有看過他，有印象」等語（見本院九十三年十一月十八日審判筆錄第六頁
    至第八頁），是則，前開門號之申辦過程，係由被告丙○○出示變造後貼有其相
    片之駕照予證人乙○○憑辦，並於被告丙○○偽以丁○○名義於申辦文件上簽名
    捺印後，再由證人乙○○核付上開門號予被告丙○○；參以，檢附個人證件申辦
    行動電話門號供承辦人員憑辦，當以從外觀上辨識與實際申請人相符之證件為常
    ，且為免遭冒用或冒領門號之虞，承辦人員亦多以檢附於申辦文件上之個人證件
    照片資料，核對是否與申領人相符，依證人乙○○所結證之前開申辦過程，亦係
    以變造後駕照上之照片為據，資以核付申辦門號，與常情並無相違；且證人乙○○併分別證稱被告己○○、丙○○二人當時於店內申辦門號過程之情狀，容無混
    淆誤認之虞，應認前揭變造之駕照，確係由被告丙○○出示予證人乙○○憑辦，
    並取得上開門號之ＳＩＭ卡無訛。再查，被告己○○、丙○○對於究係如何取得
    、換貼被告丙○○之照片於被害人丁○○之駕照上一節，雖相互推諉，然被害人
    丁○○所有上開駕照確係由被告己○○於證人戊○○駕車前去找伊時所取得，並
    據為己有等情，業經被告己○○供明在卷（見本院九十三年十一月十八日審判筆
    錄第二頁），而其等持以申辦行動電話門號之前揭駕照影本上，確係貼有被告丙○○本人之照片無訛，參以申辦行動電話門號之時間為九十二年五月三日，甫發
    生於被告己○○取得被害人丁○○駕照之翌日，時間相距不到一日，而變造後之
    駕照復係由被告丙○○所出示，交由證人乙○○檢附影本於申請書上，亦經本院
    認定如前，基此，被告丙○○對於非其名義且非其所有之駕照上卻貼有其本人相
    片一節，實難諉言不知，且被告丙○○亦明確供承係由其偽以丁○○名義簽名捺
    印於申請文件上，其對於冒名申辦門號過程自當知之甚稔，亦無證據證明被告己○○曾持有被告丙○○之前揭照片，綜上，應認前揭變造駕照上之被告丙○○照
    片應係由其所提供始符上情，而有變造駕照之行為分擔，縱對於如何換貼照片之
    手法不明，然此仍無礙於被告二人對於變造駕照之犯行具有犯意聯絡之認定。其
    等所辯上詞，均無足解於其等刑責，不足採信，本件事證明確，被告等犯行均堪
    認定。
二、被告己○○、丙○○以變造後貼有丙○○照片之丁○○駕照，持向豐勢服務中心
    人員申辦丁○○名義之行動電話門號，並由丙○○在前揭申辦文件上偽以丁○○
    名義簽名捺印，而偽造用以表彰丁○○本人向豐勢服務中心申辦行動電話意思之
    上開私文書，再持交乙○○行使，並以此方法施用詐術，乙○○受理其申請後轉
    送甲○○○○股份有限公司申請行動電話門號，致使甲○○○○股份有限公司陷
    於錯誤，以為係丁○○本人申請，而核付0000000000行動電話門號Ｓ
    ＩＭ卡予丙○○，足以生損害於丁○○本人之利益及甲○○○○股份有限公司經
    營管理之正確性。另查行動電話ＳＩＭ卡，具有通訊使用之價值，電信公司亦常
    舉行特殊門號之公開標售，且在一定條件下具有可轉讓性，具有一定之財產價值
    。依電信公司一般定型化契約之約定，雖行動電話門號ＳＩＭ卡之所有權屬於公
    司本身，然仍得因私下之出售、轉讓行為而造成事實上所有權之移轉，得以刑法
    中詐欺取財罪之「物」論之，應無疑問。是核被告己○○、丙○○所為，均係犯
    刑法第二百十六條行使第二百十二條變造特種文書罪、行使第二百十條偽造私文
    書罪及刑法第三百三十九條第一項詐欺取財罪。被告等人利用不知情之豐勢服務
    中心人員向甲○○○○股份有限公司詐取行動電話ＳＩＭ卡，應屬間接正犯。被
    告二人就本件犯行有犯意之聯絡及行為之分擔，均為共同正犯。被告等於同一時
    、地在甲○○○○股份有限公司行動電話服務申請書上申請人簽章欄內偽造丁○○署名及捺印各一枚、在丁○○名義之變造汽車駕駛執照影本上偽造丁○○捺印
    一枚及在同意書上立同意書人簽章欄內偽造丁○○署名及捺印各一枚，而偽造用
    以表彰丁○○本人向豐勢服務中心申辦行動電話意思之上開私文書並持以行使之
    行為，核其行為之本質，係以接續之意思，於密接時間、地點，以類似方法分別
    犯同一之罪，均係接續犯，為實質上一罪。被告等變造前揭駕照以供冒名申請行
    動電話門號之低度行為，應為行使之高度行為所吸收，其等在甲○○○○股份有
    限公司行動電話服務申請書上申請人簽章欄內偽造丁○○署名及捺印各一枚、在
    丁○○名義之變造汽車駕駛執照影本上偽造丁○○捺印一枚及在同意書上立同意
    書人簽章欄內偽造丁○○署名及捺印各一枚之行為，係偽造上開私文書之部分行
    為，而偽造上開私文書之低度行為，又為行使之高度行為所吸收，均不另論罪。
    被告等所犯上開各罪間，有方法結果之牽連關係，應依牽連犯之規定，從一重之
    行使偽造私文書罪處斷。爰審酌被告己○○前有竊盜、毒品前案紀錄，被告丙○○有毒品前案紀錄之素行，有臺灣高等法院被告全國前案紀錄表各一份可按，被
    告等為圖便利而偽造行動電話服務申請資料申辦門號，獲取不法利益，足以生損
    害於丁○○本人之利益及甲○○○○股份有限公司經營管理之正確性，其犯罪手
    法復係以變造之駕照憑辦，亦足生損害於駕照管理之正確性，並審酌被告己○○
    於取得丁○○所有之駕照竟侵占入己供冒名申辦門號用，被告丙○○出示變造駕
    照於申辦文件上偽簽丁○○之署名並捺印之行為分擔，惟念及其等犯罪手段平和
    ，被告己○○供承大部分犯行，被告丙○○供承部分犯行，尚不足認有相當悔意
    ，犯後態度未臻恭允等一切情狀，分別量處如主文所示之刑，並均諭知易科罰金
    之折算標準。丁○○名義之變造普通小型車汽車駕駛執照上丙○○之相片一枚，
    雖未扣案，然不能證明業已滅失，復經本院認定係被告等取得後供變造特種文書
    之用，應認係供其等犯罪所用之物，爰依刑法第三十八條第一項第二款，宣告沒
    收；又在甲○○○○股份有限公司行動電話服務申請書上申請人簽章欄內偽造之
    丁○○署名及指印各一枚、在丁○○名義之變造汽車駕駛執照影本上偽造之丁○○指印一枚及在同意書上立同意書人簽章欄內偽造之丁○○署名及指印各一枚，
    均核屬與簽名或類似與簽名有同一效力之行為（最高法院八十年度台非字第二七
    七號判決參照），不問屬於犯人與否，均應依刑法第二百十九條之規定，併予宣
    告沒收。
三、另查被告己○○涉犯之侵占脫離本人持有之物犯行，依刑法第三百三十七條規定
    ，係科處最重本刑罰金之罪，依同法第八十條第一項第五款，其追訴權時效期間
    為一年，而本件被告己○○雖經臺灣臺中地方法院檢察署於九十二年九月二十日
    起訴，於九十三年十月四日繫屬本院，然自九十二年五月二日被告己○○侵占前
    開駕照之行為時起，迄九十三年九月二十日起訴時，亦已屆滿一年四個月餘未予
    追訴，其追訴權時效即算完成，此部分犯行即不得再行追訴，然因此部分犯行與
    前開起訴成罪部分犯行間，有方法結果之牽連關係（司法院六十九年十月三十日
    （六九）廳刑一字第四八號函釋參照），為牽連犯，屬裁判上一罪，爰不另為免
    訴之諭知，併此敘明。
四、至公訴意旨另以：被告己○○明知丁○○所有之普通小型車駕駛執照，係戊○○
    於九十二年五月二日晚上在台中縣豐原市○○街與文昌街口竊取丁○○所有之車
    牌號碼０二三九─ＧＡ自小客車時，因該駕駛執照放置車內，併竊取而得，係贓
    物，竟於不詳時間、地點予以收受，因認被告己○○亦涉有刑法第三百四十九條
    第一項之收受贓物罪嫌等語。惟按，按犯罪事實應依證據認定之，無證據不得認
    定犯罪事實，刑事訴訟法第一百五十四條第二項定有明文。訊據被告己○○堅決
    否認有何收受贓物犯行，辯稱伊不知該駕照為贓物，並未自他人收受該駕照等語
    ，經查，證人戊○○於本院審理中結證稱：伊竊得丁○○所有之前開自小客車後
    ，並不知道其汽車駕照是否放在車上，伊並未將駕照交付予被告己○○，被告己○○並未單獨駕駛該車輛，被告己○○是在伊被抓後，經鑑定有被告己○○之指
    紋留於車上後，才知道車子是伊竊取的等語（見本院九十三年十一月十八日審判
    筆錄第四頁至第六頁），尚乏證據證明被告己○○知悉該駕照為贓物，且公訴人
    復未提出積極證據證明被告己○○於何時、地，如何收受該駕照之事實，尚難僅
    以被告己○○與丙○○持該變造後之丁○○名義的駕照冒名申辦行動電話門號，
    推認被告己○○有收受贓物之犯行，此外，本院復查無其他積極證據，足認被告
    己○○有何收受贓物之行為，本應為無罪之諭知，然公訴人認此部分罪嫌苟成立
    犯罪，與前揭經起訴成罪之犯行部分間有方法目的之牽連犯的裁判上一罪關係，
    爰不另為無罪之諭知，附此敘明。
據上論斷，應依刑事訴訟法第二百九十九條第一項前段，刑法第二十八條、第二百十
六條、第二百十二條、第二百十條、第三百三十九條第一項、第五十五條、第四十一
條第一項前段、第三十八條第一項第二款、第二百十九條，罰金罰鍰提高標準條例第
一條前段、第二條，判決如主文。
本案經檢察官葉芳如到庭執行職務
中      華      民      國    九十三    年     十一     月     三十     日
                                  臺灣臺中地方法院刑事第八庭
                                      審判長法  官    朱  光  國
                                            法  官    鍾  堯  航
                                            法  官    吳  崇  道
右正本證明與原本無異。
如不服本判決，應於判決送達後十日內向本院提出上訴狀，上訴於臺灣高等法院臺中
分院( 須附繕本 )。
                                            書記官
中      華民      國    九十三    年     十二     月      二      日
附錄論罪科刑法條
刑法第二百十條
偽造、變造私文書，足以生損害於公眾或他人者，處五年以下有期徒刑。
刑法第二百十二條
偽造、變造護照、旅券、免許證、特許證及關於品行、能力服務或其他相類之證書、
介紹書，足以生損害於公眾或他人者，處一年以下有期徒刑、拘役或三百元以下罰金
。
刑法第二百十六條
行使第二百十條至第二百十五條之文書者，依偽造、變造文書或登載不實事項或使登
載不實事項之規定處斷。
刑法第三百三十九條
意圖為自己或第三人不法之所有，以詐術使人將本人或第三人之物交付者
，處五年以下有期徒刑、拘役或科或併科一千元以下罰金。
以前項方法得財產上不法之利益或使第三人得之者，亦同。
前二項之未遂犯罰之。
